【裁判字號】    98,交抗,578
【裁判日期】    980219
【裁判案由】    違反道路交通管理處罰條例
【裁判全文】
臺灣高等法院刑事裁定                 98年度交抗字第578號
抗  告  人
即受處分人  甲○○
上列抗告人因違反道路交通管理處罰條例案件，不服臺灣板橋地
方法院，中華民國98年01月07日所為裁定（原審案號：97年度交
聲字第3326號），提起抗告，本院裁定如下：
    主  文
原裁定撤銷，發回臺灣板橋地方法院。
    理  由
一、原裁定意旨略以：本件原處分機關於民國（下同）97年11月
    12日開立裁決書，並經郵政機關於向異議人甲○○位於「臺
    北縣永和市○○路三十九巷二十四弄十一號二樓」之戶籍地
    為送達，因未獲會晤應受送達人本人，亦無受領文書之同居
    人、受僱人或應受送達處所接收郵件人員，已將該送達文書
    寄存於永和郵局，並作送達通知書2份，1份黏貼於應受送達
    人住所門首，1 份置於該受送達處所信箱或其他適當位置，
    以為送達，此有卷附之交通部公路總局臺北區監理所送達證
    書影本1 件在卷可稽。是本件裁決書如前述既於97年11月19
    日即已發生合法送達之效力，異議人如對原處分機關前開裁
    決有所不服而欲提起異議，其20日之合法提出異議期間應自
    97年11月20日（即收受裁決書之翌日）起算，加計在途期間
    2 日後，本件聲明異議期間應至97年12月11日屆滿，然本件
    受處分人遲至97年12月15日始向原處分機關聲明異議，有聲
    明異議狀上原處分機關之收狀日期戳章在卷可憑，顯逾法定
    之20日異議期間無疑。是以本件聲明異議不合法律上程式，
    且無從補正，異議人之聲明異議於法未合，應予駁回云云。
二、抗告意旨略以：抗告人即受處分人甲○○雖戶籍地在永和市
    ○○路39巷24弄11號2樓，但通訊處為永和市○○路 75巷25
    弄5號2樓，因與繼母訴訟，為免莫須有罪名，故一直未到戶
    籍地所在地，對罰單送達一事並不知情；且其曾告知永和郵
    局將受處分人所有信函送達永和市○○路75巷25弄5號2樓，
    但該局郵務士並未送達，故對罰單送達皆不知情，為此提起
    抗告，請法院准抗告人以罰單之原處分繳納罰金等語。
三、按處理違反道路交通管理事件，有關文書送達之程序，依行
    政程序法之規定，違反道路交通管理事件統一裁罰基準及處
    理細則第5 條定有明文。再按送達，於應受送達人之住居所
    、事務所或營業所為之；於送達處所不獲會晤應受送達人時
    ，得將文書付與有辨別事理能力之同居人、受僱人或應送達
    處所之接收郵件人員；送達不能依前2 條規定為之者，得將
    文書寄存送達地之地方自治或警察機關，並做送達通知書兩
    份，一份黏貼於應受送達人住居所、事務所、營業所或其就
    業處所門首，另一份交由鄰居轉交或置於該送達處所信箱或
    其他適當位置以為送達；前項情形，由郵政機關為送達者，
    得將文書寄存於送達地之郵政機關，行政程序法第72條第 1
    項前段、第73條第1項、第74條第1項、第2 項分別定有明文
    。又按民事訴訟文書之寄存送達，依92年2月7日修正公布、
    同年9月1日施行之民事訴訟法第138條第2項規定，自寄存之
    日起，經10日發生效力，此因應受送達人未必能即時領取訴
    訟文書而知悉其內容，故特設此規定以保障其權益。行政程
    序法雖未如前述民事訴訟法增設第138條第2項規定，惟基於
    保障應受送達人權益之同一理由，解釋上是否非無類推適用
    上開規定之餘地？又本件原處分機關於97年11月12日開立裁
    決書，並經郵政機關於向抗告人即受處分人甲○○之戶籍地
    臺北縣永和市○○路39巷24弄11號2 樓為送達，因未獲會晤
    應受送達人本人，亦無受領文書之同居人、受僱人或應受送
    達處所接收郵件人員，而於97年11月19日將該送達文書寄存
    於永和郵局，並作送達通知書2份，1份黏貼於應受送達人住
    所門首，1 份置於該受送達處所信箱或其他適當位置，以為
    送達，有卷附之交通部公路總局臺北區監理所00Ｚ000000000
    000 號送達證書影本一件存卷可稽。本件原處分機關裁決書
    送達之效力，倘應類推適用民事訴訟法第138條第2項之規定
    ，於寄存之日起經10日發生效力，則本件裁決書於97年11月
    29日始生合法送達之效力，受處分人如對原處分機關前開裁
    決有所不服而欲提起異議，其20日之合法提出異議期間乃自
    97年11月30日（即裁決書送達之翌日）起算，加計在途期間
    2 日後，本件聲明異議期間至97年12月21日屆滿（該期間末
    日為星期日，應以次日即97年12月22日為末日），本件受處
    分人於97年12月15日具狀向原處分機關聲明異議，有其聲明
    異議狀上原處分機關之收狀日期戳章在卷可憑，是否仍得認
    其聲明異議已逾法定之20日異議期間，亦非無疑。以上疑義
    攸關本件聲明異議是否合於法律上程式，原審未予斟酌，即
    遽以受處分人聲明異議不合法律上程式，且無從補正，而予
    駁回，自非無瑕疵可指。受處分人不服原裁定提起抗告，為
    有理由，應由本院將原裁定撤銷，並發回原審妥處。
據上論結，爰依道路交通管理處罰條例第89條、道路交通案件處
理辦法第26條，刑事訴訟法第413條前段，裁定如主文。
中    華    民    國    98   年     2    月     19    日
                  刑事第十二庭審判長法  官  蔡永昌
                                    法  官  施俊堯
                                    法  官  蔡新毅
以上正本證明與原本無異。
不得再抗告。
                                    書記官  楊秋鈴
中    華    民    國    98    年    2     月    20    日


司法院資訊處製作；財團法人民間司法改革基金會備份。
